【裁判字號】    97,聲減,857
【裁判日期】    970219
【裁判案由】    聲請減刑及定應執行刑
【裁判全文】
臺灣高雄地方法院刑事裁定             97年度聲減字第857號
聲  請  人  臺灣高雄地方法院檢察署檢察官
受  刑  人  甲○○
                    （現於高雄監獄執行中）
上列受刑人因偽造文書等案件，已經判決罪刑確定，聲請人聲請
減刑及定其應執行之刑（96年度聲減字第4662號），本院裁定如
下：
    主  文
甲○○所犯附表一編號一、二、三、四所示之罪，均減刑詳如附
表一編號一、二、三、四所載，與附表一編號五所列不應減刑之
犯罪所處之刑，應執行有期徒刑參年肆月。所犯附表二編號一、
二、三、四所示之罪，均減刑詳如附表一編號一、二、三、四所
載，應執行有期徒刑拾月，如易科罰金，以銀元參佰元即新台幣
玖佰元折算壹日。
    理  由
一、聲請意旨略以：受刑人甲○○因犯偽造文書等罪，經分別判
    處如附表一、二所示之刑，並均經確定在案。茲受刑人所犯
    附表一編號1 、2 、3 、4 之犯罪，其犯罪時間均在96年4
    月24日以前，合於減刑條件，聲請予以減刑，並與附表一編
    號5 所列不應減刑之犯罪所處之刑，定其應執行之刑；所犯
    附表二編號1 、2 、3 、4 之犯罪，其犯罪時間均在96年4
    月24日以前，合於減刑條件，聲請予以減刑，並定其應執行
    之刑。
二、按裁判確定前犯數罪，有應減刑與不應減刑者，就應減刑之
    罪，依第2 條、第4 條、第6 條至第8 條及前條規定減刑後
    ，與不應減刑之罪之宣告刑，適用刑法第51條定其應執行之
    刑；另定應執行之刑，刑法第54條之餘罪，均應減刑者，亦
    同；又裁判確定前犯數罪均應減刑而未定執行刑者，就各罪
    依第2 條、第4 條、第6 條至第8 條規定減刑後，適用刑法
    第51條定其應執行之刑。裁判確定前犯數罪均應減刑而已定
    執行刑者，仍依前項規定，另定應執行之刑，刑法第54條之
    餘罪，均應減刑者，亦同；再犯最重本刑為5 年以下有期徒
    刑之刑之罪，依本條例規定減為6 月以下有期徒刑、拘役者
    ，應於為減刑裁判時，併諭知易科罰金之折算標準，中華民
    國九十六年罪犯減刑條例第11條、第10條、第9 條分別定有
    明文。查刑法第2 條第1 項規定：「行為後法律有變更者，
    適用行為時之法律。但行為後之法律有利於行為人者，適用
    最有利於行為人之法律」。本件受刑人於裁判確定前犯數罪
    ，且均於95年7 月1 日之前犯之，而刑法第51條業已修正公
    布，並於95年7 月1 日施行，修正前刑法第51條規定：「數
    罪併罰，分別宣告其罪之刑，依左列各款定其應執行者：」
    ，其中第5 款規定：「宣告多數有期徒刑者，於各刑中之最
    長期以上，各刑合併之刑期以下，定其刑期。但不得逾20年
    。」，修正後刑法第51條第5 款規定：「宣告多數有期徒刑
    者，於各刑中之最長期以上，各刑合併之刑期以下，定其刑
    期。但不得逾30年」。比較結果，修正後刑法並非較有利於
    行為人。另刑法第41條第1 項前段關於易科罰金之規定，新
    法修正為「犯最重本刑為五年以下有期徒刑以下之刑之罪，
    而受六個月以下有期徒刑或拘役之宣告者，得以新臺幣一千
    元、二千元或三千元折算一日，易科罰金」，惟依被告行為
    時之刑罰法律即修正前刑法第41條第1 項前段：「犯最重本
    刑為五年以下有期徒刑以下之刑之罪，而受六個月以下有期
    徒刑或拘役之宣告，因身體、教育、職業、家庭之關係或其
    他正當事由，執行顯有困難者，得以一元以上三元以下折算
    一日，易科罰金」及修正前罰金罰鍰提高標準條例第2 條關
    於「依刑法第四十一條易科罰金者，均就其原定數額提高為
    一百倍折算一日；法律所定罰金數額未依本條例提高倍數，
    或其處罰法條無罰金刑之規定者，亦同」等規定，易科罰金
    之折算標準最高為銀元300 元，最低為銀元100 元，換算為
    新臺幣後，最高額為新臺幣900 元，最低額為新臺幣300 元
    。比較修正前、後關於易科罰金折算標準之刑罰法律，適用
    修正前刑法第41 條 第1 項前段之規定對受刑人較為有利。
    此外，依修正前刑法第41條第2 項之規定，併合處罰之數罪
    ，如均得易科罰金，其應執行刑縱合計逾6 個月，亦得易科
    罰金，與修正後刑法第41條第2 項規定，數罪併罰限於應執
    行刑未逾6 個月，始得易科罰金相較之下，當以修正前規定
    較有利於受刑人，並逕依刑法施行法第3 條之1 第3 項適用
    修正前刑法第41條第2 項之規定。
三、經查：受刑人於附表一、二所示時間，因偽造文書等罪，分
    別經本院及台灣高等法院高雄分院判決如附表一、二所示罪
    刑並均確定在案，其中附表一編號2 、3 所示之罪，並經合
    併定其應執行刑為有期徒刑1 年2 月，附表一編號5 與附表
    二編號1 、2 之罪則經台灣高等法院高雄分院以93年度聲字
    第71號裁定定其應執行刑為有期徒刑4 年，附表二編號3 、
    4 之罪則經合併定其應執行刑為有期徒刑9 月，並均確定在
    案，有各該判決書、裁定書及台灣高等法院被告前案紀錄表
    1 份在卷可稽。又依前開前案紀錄表所示，受刑人所犯上開
    附表一編號1 、2 、3 、4 所示之罪刑分別於中華民國九十
    六年罪犯減刑條例96年7 月16日生效施行前之91年6 月26日
    、93年5 月6 日、93年9 月25日，即已分別執行完畢，而按
    數罪併罰案件之執行完畢，係指數罪定應執行之刑後，已將
    該應執行之刑執行完畢而言，若僅數罪中之一罪所宣告之刑
    執行完畢，而數罪合併所定應執行之刑尚未執行完畢，即應
    認為未全部執行完畢（最高法院78年度第2 次刑事庭會議、
    臺灣高等法院第3 次刑事庭庭長會議討論中華民國九十六年
    罪犯減刑條例法律問題(三)決議二結論可資參照），而附表一
    編號5 雖原與附表二編號1 、2 曾合併定其應執行刑，惟因
    該罪尚未執行完畢，若將之與符合數罪併罰之案件即附表一
    編號1 至4 所示之罪合併定其應執行刑，將使附表一編號1
    至4 原已執行完畢之罪刑同可享受減刑之利益，對受刑人應
    較為有利。從而，檢察官聲請就附表一編號1 、2 、3 、4
    所示之罪予以減刑，並與附表一編號5 所示不應減刑之罪合
    併定其應執行之刑，及就附表二編號1 、2 、3 、4 所示之
    罪予以減刑後，合併定其應執行刑，本院審核認其聲請為正
    當，應就附表一編號1 、2 、3 、4所示之罪予以減刑，並
    與附表一編號5 所示不應減刑之罪合併定其應執行之刑，及
    就附表二編號1 、2 、3 、4 所示之罪予以減刑後，合併定
    其應執行刑，並依修正前刑法第41條第1 項前段、第2 項併
    諭知易科罰金之折算標準為如主文所示。又原判決諭知沒收
    部分，不在減刑範圍內，仍應依原判決執行之，附此敘明。
四、依中華民國九十六年罪犯減刑條例第2 條第1 項第3 款、第
    8 條第1 項、第3 項第10條、第9 條、第11條、第12條，刑
    法第2 條第1 項前段，修正前刑法第51條第5 款、第41條第
    1 項前段、第41條第2 項，刑法施行法第3 條之1 第3 項，
    裁定如主文。
中    華    民    國    97    年    2     月    19    日
                  刑事第十三庭  法  官  郭宜芳
上正本與原本無異。
如不服本裁定，應於送達後5日內，向本院提出抗告狀。
中    華    民    國    97    年    2     月    22    日
                                書記官  何承育


司法院資訊處製作；財團法人民間司法改革基金會備份。
